最高法院刑事判決　　　　　　九十六年度台上字第六０五二號
上　訴　人　甲○○
上列上訴人因違反森林法案件，不服台灣高等法院花蓮分院中華
民國九十四年十二月三十日第二審判決（九十四年度上訴字第二
二四號，起訴案號：台灣台東地方法院檢察署九十三年度偵字第
二六六九號），提起上訴，本院判決如下：
    主  文
原判決撤銷，發回台灣高等法院花蓮分院。
    理  由
本件原判決認定上訴人甲○○意圖為自己不法之所有，並基於竊
取茄苳樹之概括犯意，於民國九十一年十一、十二月間某日，與
另一名真實姓名年籍不詳之成年男子（挖土機駕駛），共同基於
竊取森林主產物之犯意聯絡，在台東縣東河鄉大水窟山區○○○
段第一五一七號國有土地（以下稱一五一七號土地）上，結夥竊
取國有森林內之茄苳樹一棵，為搬運所竊得之茄苳樹贓物而由知
情之吳毅強（搬運贓物部分另由第一審以簡易判決處刑）駕駛大
貨車載運所竊得之茄苳樹，將該茄苳樹種植在台東縣卑南鄉富山
村杉原五十八之一號安天宮旁。又上訴人嗣後再承上揭竊取茄苳
樹之同一犯意，利用其於同年十一月二十六日與林張玉枝簽約購
買其在台東縣大武鄉○○段第二八０號土地上相思樹之機會，於
九十二年農曆春節前後某日，與真實姓名年籍不詳之成年男子（
挖土機駕駛），在上開林張玉枝所有之土地上共同竊取茄苳樹一
棵，並僱用不知情之吳毅強駕駛大貨車載運所竊得之茄苳樹等情
。因認第一審論處上訴人連續結夥二人以上，為搬運贓物，使用
車輛，竊取森林主產物罪刑，為無不合，予以維持，駁回上訴人
在第二審之上訴，固非無見。
惟查：(一)、按森林法第五十二條第一項法定刑為「六月以上五年
以下有期徒刑，併科贓額二倍以上五倍以下罰金」。是諭知該條
罪刑，自應於判決事實欄內認定被告所竊取森林主、副產物之價
格，並於理由內說明如何併科罰金，始足為主文所諭知併科罰金
金額之依據。原判決認定上訴人竊取國有森林內之茄苳樹一棵，
為搬運所竊得之茄苳樹贓物而由知情之吳毅強駕駛大貨車載運所
竊得之茄苳樹，將該茄苳樹種植在台東縣卑南鄉富山村杉原五十
八之一號安天宮旁等情。對於該竊得之茄苳樹之山價究為多少，
並未於事實欄內為明白記載，致主文之諭知及理由之說明均失其
依據，難認適法。(二)、證人詹允良於警詢時證稱：「我肯定該茄
苳樹就是在東河鄉○○段一五五七號土地所竊取」（見警卷第八
頁）；詹文彰於偵查中亦證稱：「只有一棵茄苳樹在一五五七地
號的旁邊」（見九十二年度核退字第七四四號卷第一０九頁）；
再依國有土地勘（清）查表之記載（見警卷第十九頁），註記「
Ⅹ」為被挖茄苳樹位置，而該註記之位置，似在一五五七地號土
地上，而非一五一七地號；再依東河鄉○○段一五五七地號之土
地登記謄本之記載（見第一審卷第十五頁），其使用類別為農牧
用地，與一五一七地號使用類別為林地不同。如果無訛，該棵茄
苳樹如位於都蘭段一五五七地號上，該地號土地是否屬森林用地
即非無疑。究竟該茄苳樹位於何地號上，原判決未詳加調查審認
，遽行判決，尚嫌速斷，難昭折服。(三)、按被告以外之人於審判
外之言詞或書面陳述，除法律有規定者外，不得作為證據，刑事
訴訟法第一百五十九條第一項定有明文。而所謂法律有規定者，
即包括同法第一百五十九條之一至第一百五十九條之五所規定傳
聞證據具有證據能力之例外情形。故如欲採被告以外之人於審判
外之言詞，即如警詢或檢察官偵查中之言詞為證據時，必須符合
法律所規定之例外情形，方得認其審判外之陳述有證據能力，並
須於判決中具體說明其符合傳聞證據例外可信之情況及心證理由
，否則即有違證據法則及判決不備理由之違法。原判決採取證人
詹文彰、吳毅強、林張玉枝分別於警詢、偵查中之證言為論處上
訴人犯罪之證據，然前揭證據為被告以外之人於審判外之言詞陳
述，原判決並未具體敘明其符合傳聞證據例外可信之情況及心證
理由，自有違證據法則及判決不備理由之違誤。上訴意旨執以指
摘原判決不當，非無理由，應認原判決有發回更審之原因。
據上論結，應依刑事訴訟法第三百九十七條、第四百零一條，判
決如主文。
中　　華　　民　　國　九十六　年　 十一　 月　　九  　日
                      最高法院刑事第九庭
                          審判長法官  洪　清　江
                                法官  石　木　欽
                                法官  李　伯　道
                                法官  韓　金　秀
                                法官  賴　忠　星
      本件正本證明與原本無異
                                      書  記  官
中　　華　　民　　國　九十六　年　 十一 　月   十九   日
                                                      V
